【裁判字號】    99,台上,3881
【裁判日期】    990624
【裁判案由】    違反廢棄物清理法
【裁判全文】
最高法院刑事判決            九十九年度台上字第三八八一號
上訴人  甲○○
                
              
                之1號
上列上訴人因違反廢棄物清理法案件，不服台灣高等法院高雄分
院中華民國九十七年十月七日第二審更審判決（九十七年度上更
(一)字第一六○號，聲請簡易判決處刑案號：台灣高雄地方法院檢
察署九十三年度核退偵字第五六七號，經第一審法院改依通常程
序審判），提起上訴，本院判決如下：
    主  文
上訴駁回。
    理  由
按刑事訴訟法第三百七十七條規定，上訴於第三審法院，非以判
決違背法令為理由，不得為之。是提起第三審上訴，應以原判決
違背法令為理由，係屬法定要件。如果上訴理由書狀並未依據卷
內訴訟資料，具體指摘原判決不適用何種法則或如何適用不當，
或所指摘原判決違法情事，顯與法律規定得為第三審上訴理由之
違法情形，不相適合時，均應認其上訴為違背法律上之程式，予
以駁回。本件上訴人甲○○上訴意旨略稱：(一)、上訴人係運送營
建剩餘土石方，含有磚塊、廢砂石等有用可再生利用之資源，非
屬廢棄物之範圍。此觀證人即地主魏結祥於警詢時供稱：「我是
要墊高土地，不是要堆置廢棄物，……我到現場看過都是廢磚塊
及廢砂石」。共同被告即司機巴慶祥於警詢時供述：「都是廢磚
塊跟廢水泥土塊」。及證人即行政院環境保護署（下稱環保署）
南區環保總隊技士黃美華於第一審證述：「廢磚塊可以分類後填
地使用」等語自明。足見上訴人僅係將廢棄物暫時囤置於該土地
，尚未分類，並非違法棄置。原審未採信上開有利於上訴人之證
據，未敘明其理由，有理由不備之違法。(二)、所謂業務，係指行
為人基於其社會地位繼續反覆所執行之事務或以反覆同種類之行
為為目的之社會活動而言。上訴人係東鴻建材行實際負責人，從
事建材買賣，非從事廢棄物之清理為業務。魏結祥於警詢時供稱
：「因為經常水患，我準備申請蓋農舍，……我是要墊高土地，
不是要堆置廢棄物」，並於偵查中供稱：「我在（民國）九十二
年（諒係九十三年之誤）七月，在我的土地上跟甲○○（上訴人
）說我的土地下雨會淹水，我希望把土地加高，後來陳男說有多
出來的土，可幫我加高，後我說好，請他幫我加高，……我祇是
想把土地加高」。另上訴人於警詢時供稱：「因為地主要我回填
廢磚塊、廢土等，以墊高土地高度，以備建築工廠及倉庫用」，
又於第一審供稱：「這些東西是可以回收的，是地主拜託我，叫
我去倒，因為他希望他的土地可以墊高」等語。足見上訴人運送
營建剩餘土石方至魏結祥之土地傾倒，僅係偶發事件，非屬上訴
人之業務行為。而廢棄物清理法第四十六條第一項第四款之罪，
其規範之對象為從事廢棄物清除處理業務之機構或個人，依罪刑
法定主義原則，對於一般人偶有清除處理廢棄物事務時，當然無
本條之適用。原判決未深入了解，擴張解釋法令，有適用法則不
當之違法。(三)、原判決引用環保署八十九年九月五日環署督字
第005422號函，認定上訴人係違法棄置廢棄物。然該函係依據內
政部八十九年五月十七日修正「營建剩餘土石方處理方案」所為
之解釋，嗣「營建剩餘土石方處理方案」歷經九十年十月十九日
、九十二年九月十六日、九十五年十二月二十八日修正。該函所
依據之「營建剩餘土石方處理方案」既已修正，其效力即失其依
據。原判決仍引用上開函示，亦有適用法則不當之違法。(四)、依
卷附九十二年九月十六日修正之「營建剩餘土石方處理方案」第
四條第一項第十目規定「違規棄置建築工程及建築物拆除工程剩
餘土石方者，應由直轄市、縣（市）政府勒令承造人按規定限期
清除違規現場回復原土地使用目的與功能，逾期未清除回復原使
用目的與功能者，得依建築法第五十八條規定勒令停工」。亦即
關於違規棄置者，僅屬行政罰，並未規定應依廢棄物清理法論罪
。依罪刑法定原則，不容擴張解釋，原判決有適用法則不當之違
法云云。
惟查：原判決綜合全案卷證資料，本於事實審法院之推理作用，
認定上訴人係高雄市○○區○○路一四二巷三弄十七號東鴻建材
行之實際經營者，曾於九十二年間，因違反廢棄物清理法，經台
灣高雄地方法院判處有期刑六月，緩刑二年確定。於緩刑期間，
明知未依規定領有廢棄物清除業務之許可文件，不得從事廢棄物
之清除，復與已判刑確定之巴慶祥基於共同之犯意聯絡，自九十
三年六月間起，由上訴人以每日新台幣（下同）一千四百元之代
價，僱用巴慶祥駕駛東鴻建材行所有之Z2-572號自用大貨車，陸
續從他處載運營建剩餘土石即廢磚塊及廢石膏板等一般事業廢棄
物，傾倒於高雄縣鳥松鄉○○段1377號魏結祥（業經檢察官為緩
起訴處分）所有之土地上，而共同為廢棄物之清除行為。至九十
三年七月十四日下午六時三十分許，巴慶祥在上址傾倒廢棄物完
畢，正欲離去之際，為環保署人員會同警方當場查獲等情。因而
撤銷第一審關於上訴人部分之判決，改判論處上訴人共同未依廢
棄物清理法第四十一條第一項規定領有廢棄物清除許可文件，從
事廢棄物清除（處有期徒刑一年二月，減為有期徒刑七月）罪刑
，已依據卷內資料，說明其所憑之證據及認定之理由。就上訴人
所為之辯解，併已敘明：上訴人對於其未領有廢棄物清除許可文
件，自九十三年六月間起，僱用巴慶祥陸續載運前揭廢棄物，至
高雄縣鳥松鄉○○段1377號土地傾倒，至九十三年七月十四日下
午為環保署人員會同警方當場查獲之事實，坦白承認，核與巴慶
祥、魏結祥、黃美華證述之情節相符，並有扣押筆錄、環境稽查
工作紀錄表及現場照片十四張等附卷可稽。上訴人雖否認違反廢
棄物清理法，辯稱：「主觀上沒有從事廢棄物清除之認識及犯意
，且本件查獲之廢磚塊、廢石膏板應非屬廢棄物之範圍」云云。
然而，(1)上訴人於九十七年九月八日行準備程序時，已為認罪答
辯。而事業廢棄物之「清除」，依「事業廢棄物貯存清除處理方
法及設施標準」第二條第二款規定，係指事業廢棄物之「收集、
運輸行為」。上訴人僱用巴慶祥駕駛車輛，將廢棄物「收集」後
，「運輸」至前揭土地非法傾倒，即屬廢棄物清理法所規範之「
清除」行為。(2)內政部於八十年五月二日頒布「營建廢棄土處理
方案」，嗣先後於八十二年十二月二日、八十四年十二月十二日
、八十六年一月十八日修正，至八十九年五月十七日修正為「營
建剩餘土石方處理方案」，其後復於九十年十月十九日、九十二
年九月十六日（及九十五年十二月二十八日）再為修正。本件上
訴人之行為，係在九十三年六月至同年七月十四日之間，應受九
十二年九月十六日修正之「營建剩餘土石方處理方案」所規範。
亦即建築工程、公共工程及建築物拆除工程施工所產生之剩餘土
石方，為建築廢棄物中之營建廢棄土，雖可供回收、分類、加工
、轉運、處理、再生利用，惟設置供容納、掩（填）埋處理或再
生利用上述營建剩餘土石方之棄土場，包含工程業者自行設置棄
土場，皆應依法定程序，向當地地方主管機關申請，經許可後始
可設置。若未依法申請棄土場設置許可，即擅自收納營建廢棄土
，或未依規定運往指定之棄土場，而送往未經許可之違法棄土場
者，即屬違法棄置。(3)上訴人僱用巴慶祥所「收集、運輸」而被
查獲之廢棄物，其中固有部分屬於營建剩餘土石方。但其餘之廢
棧板、廢石膏板等，則屬於一般事業廢棄物，非「營建剩餘土石
方處理方案」之資源。又上訴人之前揭非法傾倒行為，並非依「
營建剩餘土石方處理方案」規定，而為處理或再利用，自仍屬未
依法領有廢棄物清除許可文件，從事廢棄物清除。因認上訴人確
有前揭違反廢棄物清理法之犯行，而以上訴人嗣後否認犯罪及所
為前揭辯解，乃飾卸之詞，不可採信等情，已逐一說明及指駁。
上訴意旨對於原判決所為前揭論斷，並未依據卷內資料，具體指
摘有何違背法令情形。且查：事實之認定與證據之取捨，乃事實
審法院之職權，苟其事實之認定及證據之取捨，並不違背經驗法
則與論理法則，即不容任意指為違法而執為上訴第三審之理由。
上訴人於警詢時已陳述：「我平時是以載運砂、土、水泥、磚塊
及營建廢棄物清除為業」、「祇要有人聯絡，我就會要司機去載
（廢棄物）」、「一車以一千二百元至一千四百元左右計算（收
費）」（見警卷第七頁、第八頁、第十頁）。上訴意旨所辯：其
運送廢棄物至魏結祥之土地傾倒，僅係偶發事件，非屬業務行為
云云。並非依據卷內資料執為指摘。至於其餘上訴意旨，則係對
於原判決已說明事項及屬原審採證認事職權之適法行使，持憑己
見而為不同之評價，且重為事實之爭執，均與法律規定得為第三
審上訴理由之違法情形，不相適合。其上訴違背法律上之程式，
應予駁回。
據上論結，應依刑事訴訟法第三百九十五條前段，判決如主文。
中    華    民    國  九十九  年    六    月  二十四  日
                      最高法院刑事第六庭
                          審判長法官  謝  俊  雄
                                法官  陳  世  雄
                                法官  魏  新  和
                                法官  徐  文  亮
                                法官  吳  信  銘
本件正本證明與原本無異
                                      書  記  官
中    華    民    國  九十九  年    六    月  二十八  日
                                                      Ｑ

司法院資訊處製作；財團法人民間司法改革基金會備份。
